【裁判字號】    94,上易,1851
【裁判日期】    950227
【裁判案由】    詐欺
【裁判全文】
臺灣高等法院刑事判決                94年度上易字第1851號
上  訴  人  臺灣板橋地方法院檢察署檢察官
被      告  丙○○
                    （現另案於臺灣臺北監獄執行中）
            乙○○
上列上訴人因被告等詐欺案件，不服臺灣板橋地方法院93年度易
字第1126號，中華民國94年9月9日第一審判決（聲請簡易判決處
刑案號：臺灣板橋地方法院檢察署93年度偵字第2098號，經原審
簡易庭認不得以簡易判決處刑改依通常程序審理），提起上訴，
本院判決如下：
    主  文
原判決撤銷。
丙○○、乙○○共同意圖為自己不法之所有，以詐術使人將本人
之物交付，均累犯，各處有期徒刑柒月。
    犯罪事實
一、丙○○因積欠地下錢莊債務，需款孔急，明知年籍姓名不詳
    之成年人「陳國璋」於民國九十一年六月間某日，在臺北市
    後火車站附近某處所交付之槍枝乙支及子彈十顆，係仿貝瑞
    塔九○之改造手槍，而非真正之貝瑞塔九○制式手槍（此所
    涉違反槍砲彈藥刀械管制條例部分因無任何槍枝子彈扣案，
    未據檢察官提起公訴），竟與乙○○共同基於意圖為自己不
    法所有之犯意聯絡，於九十二年八月二十一日二十三時許，
    在甲○○所經營位於臺北縣三重市○○街七四號之「冠極品
    模型玩具店」（兼住家用）內，向甲○○詐稱其等有乙支貝
    瑞塔九○黑色制式手槍，欲以新臺幣（下同）十五萬元之價
    格出售予甲○○，甲○○信以為真，不疑有他，而同意以十
    五萬元之價格，向丙○○購買上開制式槍彈，於同月二十二
    日六時許，丙○○將前開改造手槍置放於手提袋內，與乙○○共同持往甲○○住處，丙○○為取信於甲○○，先將十顆
    假子彈交付予甲○○，並將其所攜帶之手提袋打開，向甲○○出示前開仿貝瑞塔九Ｏ改造手槍，致甲○○信以為真，陷
    於錯誤而將現金十三萬八千元交付予乙○○，丙○○與乙○○為免出售假槍情事遭甲○○查覺，乃藉口金額不足，要求
    甲○○另補足一萬二千元之差額後，始得交付槍枝，因甲○○交付款項不足，乃約定待餘款補足後再交付槍枝，甲○○
    應允後，其二人即取款十三萬八千元先行離開，乙○○、丙○○並將前開詐得之款朋分花用，嗣因丙○○、乙○○二人
    避不見面，甲○○始知上當受騙。
二、案經被害人甲○○訴由臺北縣政府警察局三重分局移送臺灣
    板橋地方法院檢察署檢察官偵查起訴。
    理  由
一、被告乙○○經合法傳喚無正當理由未到庭，經查：
  (一)、被告乙○○於原審準備程序時自白：「我之前去甲○○那
      裡買道具槍，就帶丙○○與甲○○認識，後來才當面談到
      甲○○要跟我們買槍的事，我們二人向甲○○表示，我們
      有辦法，之後打電話給甲○○說有一把貝瑞塔制式手槍可
      以十五萬賣給他，事實上只有一把道具槍，我們二人約早
      上八、九點到甲○○那邊，當時就打算要騙甲○○，我和
      丙○○一起過去，槍枝放在手提包裡，打開給甲○○看而
      已，甲○○說他要拿起來看，我們二人說錢沒有準備好，
      不能先給他，他說錢不夠，還差一點，他把錢拿過來，說
      只有十三萬多，他先點算一次，我當場點算也是一樣，告
      訴丙○○錢的數目相符後，把錢交給丙○○，之後甲○○
      要拿那把槍，丙○○不讓他拿，因拿給他就會穿幫，丙○○告訴甲○○還欠一萬多元，等他補足後才把槍給他，甲○○說要不就把錢拿回來，要不就把槍給他，後來就發生
      爭執，因為我們二人不給他錢，也不給槍，就趁他不注意
      時跑掉了，嗣後我分得二萬元，其餘款項丙○○個人留下
      來」等語（見原審卷第六十二頁至六十三頁）。
  (二)、共同被告乙○○於原審以證人身分經檢察官及辯護人詰問
      時證稱：「當初確實是要騙甲○○，我們根本沒有槍可以
      賣；甲○○的錢是我拿的，他叫我算一算的；當時我有一
      個可以勾在手上方形的深色手提袋，當時已經計畫要騙他
      ，說有槍，到他家跟他聊天說他是否準備好錢，我們當天
      是清晨就去一次了，清晨時甲○○說他錢還沒有準備好，
      九點多我們再到時，他說他錢還沒有準備好，我們把槍放
      在車上，他說他要看槍，我問他說那裡有多少錢，他說十
      二萬元，我拿來算一下，還是不夠，沒有把假槍拿下車，
      一直在車上，我算了錢之後把錢交給丙○○，甲○○說要
      看槍，我們藉口說等他錢補足再把槍交給他」等語（見原
      審卷第二四六至二四七頁）。
  (三)、共同被告丙○○於原審經以證人進行交互詰問時亦證稱：
      「我因急需用錢，剛好知悉甲○○欲購買制式手槍，為圖
      詐騙他的金錢，乃向他詐稱：我有一把貝瑞塔九○黑色制
      式手槍，欲以十五萬元之價格出售給他，他同意以十五萬
      元之價格購買，我與乙○○於二十二日凌晨將玩具槍置放
      於手提袋內後，與乙○○共同前往甲○○處，為取信於甲○○，先將前開十顆假子彈交付給他，並將我們所攜帶之
      手提袋打開，向他出示前開玩具槍，他說他還沒有領錢，
      要我與乙○○在附近暫等，嗣等他領錢回來後，就將十三
      萬八千元交給乙○○，乙○○再將錢交給我，因他交付款
      項不足，乃約定待餘款補足後再交付槍枝，他答應後，我
      們二人就取款離開，乙○○分得二、三萬元，餘款則由我
      獨得」等語（見原審卷第六十一頁、二四七頁、二四九頁
      ）。
  (四)、被告丙○○於本院準備程序中亦陳稱：「甲○○要買槍，
      我就拿槍要賣給他，我知道該把槍是改造的，我只是虛晃
      一招，把改造槍當作真槍給甲○○看，他看了以為是真槍
      就去領錢，甲○○說要買真槍時，乙○○也有聽到，我告
      訴乙○○我要騙甲○○，我這樣提議他也沒有反對，就一
      起去騙甲○○等語（見本院卷第四十九頁），被告二人供
      述情節互核一致，且證人即告訴人甲○○就被告二人取走
      十三萬八千元之款項之事實亦證述屬實（見偵字第二○九
      八號卷第五十三頁）。
  (五)、按告訴人之陳述有部分前後不符，或相互間有歧異時，究
      竟何者為可採，法院仍得本其自由心證予以斟酌，非謂一
      有不符或矛盾，即應認其全部均為不可採信，最高法院八
      十四年台上字第三○五二號判例，可資參照。證人即告訴
      人甲○○係因欲向被告二人購買制式手槍，而遭被告二人
      以道具槍偽充為真槍交易，而遭騙財物，其為避免自身招
      致刑責之危險，對事實經過有所隱瞞，亦在所難免，本難
      期所為證述完整無瑕，惟上開證述應仍得為被告二人關於
      詐欺取財自白真實性之佐證，可見被告二人前揭所供，並
      非虛言，堪可認定。
  (六)、至被告丙○○於原審準備程序中答辯時，就如何離開現場
      之情節係稱當時甲○○付款後，伊與被告乙○○假稱要去
      取槍而藉機離開云云（見原審卷第六十一頁），同日經分
      別訊問之被告乙○○則辯稱：所稱當時甲○○交付款項後
      ，被告丙○○表示待款項補足後再交付槍枝，甲○○不同
      意欲取回已交付之款項，雙方發生爭執，伊與被告丙○○
      遂趁甲○○不注意之際快速逃離云云（見原審卷第六十二
      頁、第六十三頁），惟其二人於原審審理及被告丙○○於
      本院準備程序中均已自承係持不具殺傷力之道具槍誆稱欲
      以十五萬元出售真槍給甲○○，然因甲○○交付款項不足
      ，乃約定待餘款補足後再交付槍枝，甲○○應允後其二人
      即取款離開等語（見原審卷第二四七頁、二四九頁、本院
      卷第四十九頁），參酌告訴人甲○○模型店外即為市場（
      見本院卷第七十八至七十九頁），時值中午時分，人來人
      往（詳如後所述），又無其餘共犯在外接應，被告二人在
      未得告訴人同意下，要趁隙快速逃離而不被阻攔，實屬不
      易，是應以其等於原審審理及本院審理中所陳較為可採。
  (七)、又證人甲○○雖一再陳稱於案發時被告二人係因欲為購買
      玩具槍滑套阻鐵而至其兼模型玩具店面之住處，於其取煙
      欲請二人抽用之時露出褲袋內置放之十三萬八千元款項，
      即遭被告乙○○趁其不備之際搶奪手上之該筆款項，伊欲
      索回時又因被告丙○○持搶恫嚇「你別動，再動我就開下
      去」而不敢擅動，被告二人即離開，而指述被告二人取得
      上開金錢涉有搶奪犯行云云。查告訴人之告訴，係以使被
      告受刑事訴追為目的，是其陳述是否與事實相符，仍應調
      查其他證據以資審認，有最高法院五十二年台上字第一三
      ○○號判例可供參照。本件證人即告訴人甲○○於原審時
      證稱其因欲進貨玩具手槍而提領金錢，於案發當日約九時
      許領回十五萬元現金後，除拿取幾千元放置皮包外，其餘
      十三萬八千元款項係在放置在褲子口袋香煙盒之上，沒多
      久被告二人即到來等語（見原審卷第二三八頁、二四一頁
      、二四二頁），然若如其所稱十三萬八千元係全數置放於
      褲子口袋內香煙盒上，而其置放方式於原審審理時經檢察
      官當場表演，並經告訴人確定係以折摺方式置放於褲子口
      袋香煙盒上（見原審卷第二三八至二三九頁），則因十三
      萬八千元之現鈔已有約二、三公分厚度，若經反摺厚度勢
      必相對增加，放置口袋，顯易因鼓起形狀反露痕跡，且置
      放拿取均相對不易，已有違常情。另告訴人甲○○所稱被
      搶之十三萬八千元，除一部分留作家用外，係要在十點、
      十一點時向盤商進貨，以購買玩具槍類，一次進十幾、二
      十萬元玩具槍，有的貴、有的便宜，玩具槍的進價本錢約
      一把四萬多元，事前亦未跟盤商聯絡要取多少錢的貨（見
      原審卷第二三五頁、二四四頁），又其所稱每次進貨數量
      均十幾、二十萬元，卻未先與盤商聯絡訂購貨品之型號、
      數量及金額，即隨身攜帶大量現金以交付現金方式親自取
      貨，顯已違一般市場商號採事先訂貨由賣方送貨，買方再
      開立期票之交易常規，況告訴人甲○○所陳之玩具槍進價
      成本要四萬多元，而一般市售玩具槍售價多為數佰元、數
      千元，至多上萬元而已，告訴人甲○○所稱玩具槍進價即
      達四萬多元，顯已逾越一般模型店販售玩具槍枝之交易行
      情，已與改造手槍之價格相當，告訴人所陳是否為真，實
      有可疑。再者，告訴人甲○○經營之模型玩具店正常營業
      時間是早上十一點至中午開店，至晚上八、九點，此據告
      訴人甲○○於原審中供述明確（見原審卷第二四○頁），
      告訴人甲○○雖稱：伊留給客人是手機，可以說是二十四
      小時營業，客人臨時要，伊也會提供等語（見原審卷第二
      四○頁），然本件被告二人於九十二年八月二十二日凌晨
      四、五點打電話給告訴人甲○○說人在樓下，告訴人甲○○便下樓相見（見原審卷第二四一頁、二四五頁），而據
      告訴人所供被告二人係訂購滑套組鐵十餘組，每組價值二
      百元（見偵字第二○九八號卷第二十六頁至二十七頁），
      核其總金額不過二、三千元，亦非屬大量購貨之客戶，衡
      諸常情，若非與店家熟識之人，豈有可能於凌晨時間到訪
      ，且獲店家開門見面？參諸，告訴人甲○○所證當天約十
      點多，被告開車到店裡來，被告二人一起下車到店裡，即
      與被告二人閒聊約四、五十分鐘後，乙○○出去停車，丙○○打電話叫乙○○進來，從閒聊到被告行搶約隔快壹個
      鐘頭時間等（見原審卷第二三五頁、二四四頁），而告訴
      人甲○○借用市內電話供丙○○打電話給乙○○之通聯記
      錄所示（見偵字第二○九八號卷第三十四頁），被告二人
      在十一點二十分時尚在告訴人店內，而告訴人甲○○亦自
      承其模型店外即為市場（見本院卷第七十八至七十九頁）
      ，時值中午時分，人來人往，告訴人甲○○遭搶後，卻未
      為呼救，逕讓行搶之人揚長離去，亦反於常情。從而，告
      訴人上開所陳被告二人有搶奪並為防護贓物之指述，顯有
      可疑，亦乏憑據，非可遽採。
  (八)、另被告丙○○於警詢中，供稱九十二年八月二十一日甲○○欲以十五萬元之價格向伊購買制式手槍，伊雖無售槍之
      真意，然為騙取甲○○之錢財而虛為應允，為取信甲○○
      起見先將子彈十顆交付甲○○，並約定於三日內交易，翌
      日即同年月二十二日凌晨六時許伊即攜帶貝瑞塔九○制式
      手槍與被告乙○○一同前往甲○○位於臺北縣三重市○○
      街住處，甲○○表示要去領錢，要求伊等於八、九時許再
      前來，伊等即在甲○○住處附近等候，約十時許甲○○返
      回，然僅領十三萬八千元，並要求不足之數額由伊向甲○○購買改造手槍抵充，伊認甲○○沒有誠意，遂臨時起意
      取出並無子彈之上開手槍指向甲○○喝令將該十三萬八千
      元交給被告乙○○，甲○○因而將該筆款項交予乙○○等
      語（見偵字第二○九八號偵查卷第十五頁至第十八頁）；
      另於同日解還臺灣板橋地方法院檢察署接受檢察官訊問時
      ，亦坦認前揭警詢中之供述屬實，並稱「我是臨時起意才
      搶的，我帶槍沒有槍子（閩南語子彈之意）。」等語（見
      他字第三二一六號偵查卷第七十八頁），惟查，被告或共
      犯之自白，不得作為有罪判決之唯一證據，仍應調查其他
      必要之證據，以察其是否與事實相符，刑事訴訟法第一百
      五十六條第二項定有明文。本件被告丙○○雖曾於警詢及
      偵查中自白涉犯搶奪犯行，惟其已於原審及本院審理中否
      認有搶奪之犯行（見原審卷第六十二頁、九十五頁、二五
      三頁、本院卷第四十八頁、七十九頁），且辯稱警訊筆錄
      係因警察以親情引誘之下方配合為上開自白，然事實上伊
      未曾持槍搶錢等語（見原審卷第二四九頁、二五二頁），
      而告訴人雖亦指述被告二人有搶奪之行為，然告訴人前揭
      之指述，明顯有諸多可疑瑕疵之處，關於其指述被告二人
      搶奪錢財乙節，亦難遽採。是被告丙○○前揭不利於己之
      自白，既乏積極證據足資證明，亦未扣獲任何物證可資佐
      憑，全案僅有被告二人之供述與證人甲○○之指述作為證
      據，根據「罪證有疑，利於被告」之證據法則，即不得遽
      為不利被告而為其等涉有搶奪犯行之認定。
  (九)、至被告乙○○雖於偵查中（其未曾因本案接受司法警察詢
      問，至九十三年七月二日始因通緝到案而由檢察官訊問）
      兩次應訊時，均陳稱案發當日係因被告丙○○先前向甲○○以十三萬七千元購買兩把槍（價格分別為六萬五千元及
      七萬二千元），嗣因無法擊發而要求退款，乃於案發當日
      與被告丙○○一同前往甲○○住處退貨取款，然當時甲○○交付之金錢不足，被告丙○○遂未將槍枝返還等語（見
      偵緝字第一○五五號偵查卷第三十一頁至第三十四頁，第
      三十七頁至第四十一頁），惟被告乙○○已於原審審理時
      供稱偵訊中所言，因為害怕，所以沒有講真話，原審中所
      供始為真實，是要騙甲○○錢而已；當時是怕怎麼會有這
      件案子，當時沒有說實話，是想看是否閃的過，怕被發現
      要賣槍，當初確實要騙甲○○，其等根本沒有槍可以賣等
      語（見原審卷第六十三頁、二四六頁），可見被告乙○○
      於偵查中之供述，係為規避刑責而為虛偽陳述，自非真實
      。再者，其所稱被告丙○○以十三萬七千元向告訴人甲○○購買二把槍，因無法擊發而要求退款，然告訴人甲○○
      販售之槍枝既係玩具槍枝，一把玩具槍枝售價竟高達六、
      七萬元之多，顯然可疑，況被告丙○○於警訊時即供稱因
      生活艱難，始心生歹念等語（見偵字第二○九八號卷第十
      八頁反面），既生活困難，何來鉅資購買售價高達六、七
      萬元之玩具槍枝？由此，益見被告乙○○嗣後所稱偵查中
      之供述確屬虛妄無誤。從而，被告乙○○於偵查中之供述
      既屬虛偽，自難執為認定被告二人有利之證據。
  (十)、綜上各節，本件事證明確，被告二人詐欺取財之犯行，洵
      堪認定，應依法論科。
二、核被告丙○○、乙○○所為，係犯刑法第三百三十九條第一
    項之詐欺取財罪。被告二人就前開犯行，有犯意聯絡及行為
    分擔，均為共同正犯。乙○○前於八十九年七月三十一日因
    偽造文書等案件，經臺灣臺北地方法院判處有期徒刑六月，
    於九十一年六月二十八日執行完畢；丙○○於八十二年間因
    違反麻醉藥管理條例等案件，經法院定應執行有期徒刑六年
    六月確定，甫於八十九年二月十九日執行完畢之情形，有本
    院被告全國前案紀錄表在卷可按，其二人於有期徒刑執行完
    畢之後，五年內再犯本件有期徒刑以上之罪，均為累犯，均
    應依刑法第四十七條之規定加重其刑。
三、原審遽認丙○○、乙○○並無詐欺犯行，而為被告二人無罪
    之諭知，尚有未洽。檢察官上訴意旨執此指摘原判決不當，
    為有理由，自應由本院將原判決予以撤銷改判。爰審酌被告
    二人犯罪之動機、手段、所生危害及其等前科素行、犯後態
    度等一切情狀，均量處有期徒刑七月，以資懲儆。
四、被告乙○○經合法傳喚，無正當理由不到庭，爰不待其陳述
    逕行判決。
據上論斷，應依刑事訴訟法第369條第1項前段、第371條、第364
條、第299條第1項前段，刑法第28條、第339條第1項、第47條，
罰金罰鍰提高標準條例第1條前段，判決如主文。
本案經檢察官黃東焄到庭執行職務
中    華    民    國    95    年     2    月    27    日
                  刑事第一庭審判長法  官  蔡長溪
                                  法  官  陳春秋
                                  法  官  林俊益
以上正本證明與原本無異。
不得上訴。
                                  書記官  廖月女
中    華    民    國    95    年    3     月    2     日
附錄：本案論罪科刑法條全文
中華民國刑法第339條
意圖為自己或第 3 人不法之所有，以詐術使人將本人或第 3 人
之物交付者，處五年以下有期徒刑、拘役或科或併科1000元以下
罰金。
以前項方法得財產上不法之利益或使第 3 人得之者，亦同。
前二項之未遂犯罰之。


司法院資訊處製作；財團法人民間司法改革基金會備份。
